【裁判字號】    99,交抗,1093
【裁判日期】    990426
【裁判案由】    違反道路交通管理處罰條例
【裁判全文】
臺灣高等法院交通事件裁定            99年度交抗字第1093號
抗   告   人
即原處分機關  臺北市交通事件裁決所
受 處 分  人  甲○○
上列抗告人因受處分人違反道路交通管理處罰條例案件，不服臺
灣基隆地方法院，中華民國九十九年三月十七日所為裁定（九十
九年度交聲字第七０號），提起抗告，本院裁定如下：
    主  文
原裁定撤銷，發回臺灣基隆地方法院。
    理  由
一、原裁定認定：異議人即受處分人甲○○於民國於九十七年六
    月四日二時四十分許，騎乘車號四一八五─ＰＧ號自用小客
    車行經臺北市中山區○○○路與松江路口，因有「酒後駕車
    ，經攔停酒測值達０．六四ＭＧ／Ｌ」之違規行為，經臺北
    市政府警察局交通大隊中山分隊員警當場查獲掣單舉發，嗣
    經原處分機關依道路交通管理處罰條例第三十五條第一項第
    一款之規定，對之裁處罰鍰五萬七千元等情，有臺北市政府
    警察局九十七年六月四日北市警交字第ＡＥＸ０一二九八三
    號舉發違反道路交通管理事件通知單、臺北市交通裁決所九
    十九年一月二十一日北市裁催字第裁二二─ＡＥ０一二九八
    三號違反道路交通管理事件裁決書各一紙附卷可稽，且為異
    議人所不爭執，異議人因上開時地之同一酒後駕車行為，經
    警方移送臺灣臺北地方法院檢察署偵辦，嗣該署檢察官以九
    十七年度偵字第一三一九一號為緩起訴處分，並於九十七年
    七月十五日確定，異議人該案之緩起訴期間自九十七年年七
    月十五日起至九十八年七月十四日止，檢察官並令異議人向
    臺灣更生保護會臺北分會支付新臺幣三萬元，且於緩起訴處
    分確定後十個月內接受交通安全講習十小時，嗣異議人於上
    開緩起訴處分確定後，確已依該處分命令向上開分會支付三
    萬元，是異議人上開時地酒後駕車之違規行為既經檢察官緩
    起訴處分，異議人並已履行緩起訴處分之條件，即已接受相
    當於刑法之處罰，行政機關應不得就同一行為，再為與刑罰
    相類之罰鍰處分，從而，原法院因認受處分人此部分之異議
    ，為有理由，而予以撤銷該部分之原處分，諭知不罰等語，
    固非無見。
二、惟按九十四年十二月二十八日修正公布，九十五年七月一日
    施行之道路交通管理處罰條例第三十五條第八款規定：「前
    項汽車駕駛人，經裁判確定處以罰金低於本條例第九十二條
    第三項所定最低罰鍰基準規定者，應依本條例裁決繳納不足
    最低罰鍰之部分」，以及違反道路交通管理事件統一裁罰基
    準及處理細則第二條所定「違反道路交通管理事件統一裁罰
    基準表」，即「汽車駕駛人，飲酒後其吐氣所含酒精成份超
    過每公升０．五五毫克以上，應處最低罰鍰五萬七千元；同
    時違反刑事法律者，經裁判確定處以罰金低於本條例第九十
    二條第三項所定最低罰緩基準規定者，應依本條例裁決繳納
    不足最低罰鍰之部分」等相關規定，倘駕駛人所支付之緩起
    訴處分金，未達道路交通管理處罰條例第九十二條第三項所
    定最低罰鍰基準規定者，仍須補繳不足最低罰鍰之部分，始
    為適法。是檢察官為緩起訴處分並命向公益團體捐款者，其
    捐款解釋上亦屬道路交通管理處罰條例第三十五條第八項所
    規定之罰鍰，監理機關雖不得再為行政裁罰，惟若駕駛人所
    支付之緩起訴處分金，未達道路交通管理處罰條例第九十二
    條第三項所定最低罰鍰基準規定者，依該條例第三十五條第
    八項之規定，仍須補繳不足最低罰鍰之部分。因此法院僅得
    就行為人已依緩起訴處分為公益捐款部分予以撤銷，並為不
    罰之諭知（詳臺灣高等法院九十七年十一月法律座談會第三
    十九號提案研討結果參照）。
三、查本件受處分人於上揭時地，有「酒精濃度過量達每公升０
    ，六四毫克，超過標準值」之違規行為，業據其自承在卷，
    並有臺北市政府警察局九十七年六月四日北市警交字第ＡＥ
    Ｘ０一二九八三號舉發違反道路交通管理事件通知單、酒精
    濃度測定紀錄表各一紙附卷可稽，又本件受處分人因同一事
    實，業經臺灣臺北地方法院檢察署檢察官以九十七年度偵字
    第一三一九一號為緩起訴處分，再由臺灣高等法院檢察署檢
    察長於九十七年七月十五日駁回職權再議而確定，緩起訴期
    間為一年（即九十七年七月十五日起至九十八年八月十四日
    屆滿），並令受處分人向臺灣更生保護會臺北分會支付新臺
    幣三萬元，嗣受處分人於上開緩起訴處分確定後，確已依該
    處分命令向上開基金會支付三萬元等節，此有受處分人臺灣
    臺北地方法院檢察署檢察官九十七年度偵字第一三一九一號
    緩起訴處分書、臺灣高等法院被告全國前案紀錄表等在卷可
    稽，故受處分人所支付之緩起訴處分金三萬元部分，業經緩
    起訴處分期間屆滿未經撤銷而確定，未達道路交通管理處罰
    條例第九十二條第三項所訂最低罰鍰基準，依前揭說明，即
    應依該條例第三十五條第八項規定，補繳不足最低罰鍰之部
    分；另抗告人即原處分機關臺北市交通事件裁決所係於緩起
    訴處分期間屆滿未經撤銷而確定後之九十九年一月二十一日
    以北市裁催字第裁二二─ＡＥ０一二九八三號違反道路交通
    管理事件裁決書對受處分人裁罰，即無原裁定理由四（五）
    所謂「原處分機關於異議人緩起訴期間尚未屆滿前逕對異議
    人上開酒後駕車之行為裁處罰鍰」之問題，綜上所述，原裁
    定未就此進一步審認，遽將原處分關於罰鍰部分全部逕予撤
    銷不罰，尚有未洽。抗告人執以指摘，為有理由，應予撤銷
    發回原法院更為適當之裁定。
三、據上論結，應依道路交通管理處罰條例第八十九條，道路交
    通案件處理辦法第二十六條，刑事訴訟法第四百十三條前段
    ，裁定如主文。
中    華    民    國    99    年    4     月    26    日
                  刑事第十八庭審判長法  官  吳鴻章
                                    法  官  周政達
                                    法  官  曾淑華
以上正本證明與原本無異。
不得再抗告。
                                    書記官  王增華
中    華    民    國    99    年    4     月    26    日

司法院資訊處製作；財團法人民間司法改革基金會備份。
